【裁判字號】    92,台上,4828
【裁判日期】    920904
【裁判案由】    違反著作權法
【裁判全文】
最高法院刑事判決                              九十二年度台上字第四八二八號
    上  訴  人  甲○○
                乙○○
    共      同
    選任辯護人  周金城律師
右上訴人等因違反著作權法案件，不服台灣高等法院中華民國九十年四月四日第二審
判決︵九十年度上訴字第八六八號，起訴案號：台灣台北地方法院檢察署八十九年度
偵字第二九八四、五八一三、五八一四、五八一五、八三八五號︶，提起上訴，本院
判決如左：
    主  文
原判決撤銷，發回台灣高等法院。
    理  由
本件原判決認定：上訴人甲○○、乙○○二人係夫妻，均明知﹁Play Station﹂及﹁
PS設計圖﹂業經日商新力電腦娛樂股份有限公司︵下稱新力公司︶，分別向經濟部中
央標準局︵現改制為智慧財產局︶申請核准取得商標專用權，註冊為第六七二六六六
號、第七一○四五四號商標，並均指定使用於錄有電腦程式之磁碟、磁卡、磁帶及光
碟等商品，品質著有商譽，為業界及消費大眾所共知，而﹁Play Station﹂、﹁PS設
計圖﹂之二商標專用期間分別係自民國︵下同︶八十四年三月一日至九十四年二月二
十八日，及八十五年三月十六日至九十五年三月十五日；又明知﹁GT實戰賽車﹂︵GR
AN TURISMO 2︶、﹁小龍歷險記︵寶貝龍︶﹂︵Spyro The Dragon︶、﹁龍騎士傳說
﹂︵THE  LEGEND OF DRAGON︶、﹁骰子﹂、﹁亞克傳承III﹂︵ARC THE RADIII︶等遊
戲光碟，雖為日本國法人即新力公司所著作，在日本國擁有著作財產權之電腦程式著
作物，該電腦程式著作物由新力公司在日本首次發行後，即由新力公司於三十日內在
中華民國管轄區內為首次發行，依著作權法第四條之規定，仍受我國著作權法之保護
，非經新力公司之同意或授權，不得擅自重製、散布或意圖營利而交付；另明知﹁SE
GA﹂業經日商西雅企業股份有限公司︵下稱西雅公司︶向經濟部中央標準局申請核准
，取得商標專用權，註冊為第二四九○七○號商標，並均指定使用於電腦、家用微電
腦、公司用微電腦、電腦用磁片、磁碟、電視遊樂器程式卡帶等商品，品質著有商譽
，為業界及消費大眾所共知，而﹁SEGA﹂之商標專用期間係自七十三年七月一日至八
十三年六月三十日，嗣經核准延展至九十三年六月三十日；又明知﹁勁爆熱舞II﹂︵
Dance Dance Revolution 2 Remix，DDR2︶電腦程式著作物︵需在新力公司所製造之
Play Station遊戲機始能執行︶，屬日商可那美股份有限公司︵，英文為KONA
MI  CO.LTD，下稱可那美公司︶之著作物，該電腦程式著作物由可那美公司日本首次
發行後，即由可那美公司於三十日內在中華民國管轄區內為首次發行應受我國著作權
法之保護，非經可那美公司之同意或授權，不得擅自重製、散布或意圖營利而交付；
及明知﹁NBA Live 97﹂、﹁NBA Live 98﹂等電腦程式軟體著作物︵前揭軟體均須新
力公司所產製之電腦遊戲機﹁Play Station﹂中方能執行，係美商藝電公司︵Electr
onic Arts Inc.，下稱藝電公司︶擁有著作權之電腦程式著作物，依著作權法第四條
第二款及八十二年七月十六日簽署生效之﹁北美事務協調委員會與美國在臺協會著作
權保護協定﹂受我國著作權法保護之著作物，非經美商藝電公司之同意或授權，亦不
得擅自重製、散布或意圖營利而交付。詎竟出於意圖販售仿冒前揭新力公司、西雅公
司之商標商品及前揭新力公司、可那美公司並美商藝電公司盜版著作物營利之犯意，
自八十七年間某日起，自不明年籍綽號之成年男子處，以每片約新台幣︵下同︶二十
、三十元不等之價格購入仿冒新力公司及西雅公司享有商標權及前揭新力公司、可那
美公司並美商藝電公司享有著作權之盜版電腦遊戲程式光碟片後，再以每片五十元不
等之價格販售予不特定人，甲○○即以此為常業，賴以為生，並偶而委由其配偶乙○
○︵在亞細亞航空公司台北機場分公司任職︶代為經營販賣。而仿冒之光碟片透過電
視遊樂器執行時，在電視畫面亦出現擅自製作之新力公司、西雅公司、可那美公司及
美商藝電公司之名稱及其商標，亦會出現﹁ Licensed By Sony Computer Entertain
ment INC ﹂、﹁ Produced By Or Under License SEGA Enterprises，LTD﹂授權文
義，為相同之使用，致與新力公司、西雅公司、可那美公司及美商藝電公司所產銷之
真品混淆，均足以生損害於新力公司、西雅公司、可那美公司及美商藝電公司。嗣於
八十九年二月二日下午五時三十分許，在前揭﹁華誠電視遊樂器專賣店﹂查獲乙○○
，並在店內扣得仿冒新力公司商標並新力公司、可那美公司及美商藝電公司之盜版著
作物光碟八千片、仿冒西雅公司商標並盜版著作物光碟二千一百片、遊戲光碟目錄三
十六本、遊戲標籤紙二百五十張、進貨單一百六十五張等情。因而撤銷第一審之科刑
判決，改判論處上訴人甲○○共同以明知為侵害著作權之物，而意圖營利而交付之方
法侵害他人之著作權為常業罪刑，及論處上訴人乙○○共同連續行使偽造私文書，足
以生損害於他人罪刑，固非無見。
惟查：一、刑法上所謂行使偽造之文書，除提出該偽造之文書外，尚須依以之充作真
正文書而加以使用之意，就所偽造文書之內容向他方有所主張，始足當之︵本院四十
七年台上字第一○四八號、七十二年台上字第四七○九號判例要旨參照︶。原判決以
上訴人等所販入仿冒新力公司、西雅公司享有著作權之電腦遊戲程式光碟片，於電視
遊樂器執行使用時，於畫面下方會出現﹁ Licensed By Sony Computer Entertainme
nt INC ﹂、﹁Produced  By Or Under License SEGA Enterprises，LTD﹂之授權字
樣，屬刑法第二百二十條第一項之準私文書，此部分行為係犯刑法第二百十六條、第
二百二十條第二項、第二百十條之行使偽造準文書罪。上訴人等販售之上開仿冒電腦
遊戲光碟片，既係透過電腦主機之執行，始會出現被害人新力公司等之上開授權文字
，然上訴人等於原審陳稱其等店內並無ＰＳ主機，未曾公開放映給客人看等語︵見原
審卷第六十二、六十五、六十六頁︶，倘上訴人等於出售該遊戲光碟片時，並未透過
主機執行，將出現上開授權文字之影像畫面出示於消費顧客，何以仍得認係有以之充
作真正文書加以使用之意，並就所偽造文書之內容向他方有所主張，而應負刑法之行
使偽造私文書罪責，即非無研求之餘地。原審未遑詳察及此，遽論以行使偽造準私文
書罪，自嫌未當。二、原判決事實欄載稱：仿冒之光碟片透過電視遊樂器執行時，在
電視畫面會出現新力公司及西雅公司之上開授權文字，足以生損害於新力公司、西雅
公司等情；其理由第二項卻謂上訴人等﹁且又在仿冒光碟上有為新力公司、新力公司
生產及授權文字之表示，該等影像符號足以為表示其用意之證明。依刑法第二百二十
條第二項以文書論，即屬準私文書﹂云云，對於上訴人等販售仿冒之光碟片透過電視
遊樂器執行時，在電視畫面會出現西雅公司之上開授權文字部分，未併予論罪及說明
與其餘有罪部分之關係，其事實之記載與理由論斷亦未盡一致，自難謂無判決理由不
備及理由矛盾之違誤。又依新力公司、西雅公司、可那美公司及美商藝電公司告訴意
旨所載，上訴人等販售之上開仿冒光碟片，似僅其中仿冒新力公司、西雅公司生產之
光碟片，透過電視遊樂器執行時，在電視畫面分別會出現上述新力公司及西雅公司之
﹁ＰＳ設計圖﹂、﹁ＳＥＧＡ﹂商標及其下方之授權文字︵見本案第五八一三號偵查
卷第五、二十五頁，第五八一四號偵查卷第四、十頁︶，原判決理由第一項之︵二︶
謂：所有盜版光碟藉助遊樂器光碟機、電腦等器械作用即可在螢幕上顯示新力、可那
美、西雅公司之商標，亦會出現上述授權文義之影像云云，其所認定之事實與卷內之
證據資料未盡契合，亦有可議。以上或為上訴意旨所指摘，或為本院得依職權調查之
事項，應認原判決有撤銷發回更審之原因。
據上論結，應依刑事訴訟法第三百九十七條、第四百零一條，判決如主文。
中      華      民      國    九十二    年      九      月      四      日
                              最高法院刑事第十一庭
                                  審判長法官  呂  潮  澤
                                        法官  白  文  漳
                                        法官  陳  世  雄
                                        法官  孫  增  同
                                        法官  林  開  任
      右正本證明與原本無異
                                              書  記  官
中      華      民      國    九十二    年      九      月      八      日


司法院資訊處製作；財團法人民間司法改革基金會備份。
